最高法院刑事判決　　　　　　　　　　 111年度台非字第19號
上　訴　人　最高檢察署檢察總長
被　　　告　李進興



上列上訴人因被告違反毒品危害防制條例等罪案件，對於臺灣桃
園地方法院中華民國110 年5月25日定應執行刑確定之裁定（110
年度聲字第1576號，聲請案號：臺灣桃園地方檢察署110 年度執
聲字第1047號），認為違背法令，提起非常上訴，本院判決如下
：
    主  文
原裁定撤銷。
檢察官之聲請駁回。
    理  由
一、非常上訴理由稱：「一、按提起非常上訴，固應對違法之確
    定判決為之，但減刑及定應執行刑之裁定，具有與科刑判決
    同一效力，於裁判確定後，如有違背法令，且不利於被告，
    自得提起非常上訴。二、次按，裁判確定前犯數罪者，併合
    處罰之。數罪併罰，有二裁判以上宣告多數有期徒刑者，於
    各刑中之最長期以上，各刑合併之刑期以下，定其應執行之
    刑期，但不得逾30年，刑法第50條第1項第1款前段、第51條
    第5 款、第53條定有明文。又法律上屬於自由裁量之事項，
    有其外部性界限及內部性界限，並非概無拘束。依據法律之
    具體規定，法院應在其範圍選擇為適當之裁判者，為外部性
    界限；而法院為裁判時，應考量法律之目的及法律秩序之理
    念所在者，為內部性界限。法院為裁判時，二者均不得有所
    踰越。是數罪併罰，有二裁判以上，於定其應執行之刑時，
    固屬於法院自由裁量之事項，然法條明定須於各刑中之最長
    期以上，各刑合併之刑期以下，定其刑期，就執行刑而言，
    各刑合併之刑期（上限）與各刑中之最長期（下限）即係執
    行刑刑期之外部性界限。三、經查，前述桃園地方法院關於
    李進興違反毒品危害防制條例罪所判之2年6月有期徒刑，於
    定執行刑之前業已於96年7 月16日經該法院以96年度聲減字
    第274 號裁定依中華民國九十六年罪犯減刑條例減刑後，減
    為有期徒刑1 年3月在案，惟該院110年度聲字第1576號裁定
    卻未依減刑後之刑度作為定執行刑之基礎而定其應執行之刑
    ，致所定之4 年8月執行刑顯逾越刑法第51條第5款所定法律
    之外部界限，且對被告不利，自有裁判不適用法則之違背法
    令。爰依刑事訴訟法第441條、第443條提起非常上訴，以資
    糾正。」等語。
二、本院按：與科刑確定判決有同等效力之確定裁定，如發現有
    違背法令，得提起非常上訴。又裁判確定前犯數罪者，併合
    處罰之；數罪併罰，有二裁判以上者，依刑法第51條之規定
    ，定其應執行之刑，刑法第50條第1 項前段、第53條分別定
    有明文。故數罪併罰，有二裁判以上者，必須各該裁判均屬
    有效且未經變更，倘有裁判業經變更者，該經變更前之裁判
    即不得執以聲請合併定其應執行之刑，如有聲請，自於法不
    合，應予以駁回。本件原法院以被告李進興所犯如110 年度
    聲字第1576號裁定附表（下稱原裁定附表）編號1、2所示之
    違反毒品危害防制條例及槍砲彈藥刀械管制條例2 罪，業經
    分別判決確定為由，而依檢察官聲請於110年5月25日裁定定
    其應執行之刑。惟原裁定附表編號1 所示之臺灣桃園地方法
    院91年度重訴字第26號論處被告持有第一級毒品罪有期徒刑
    2 年6月之判決，已於96年7月16日經該院依中華民國九十六
    年罪犯減刑條例，以96年度聲減字第274 號裁定減為有期徒
    刑1年3月在案，有臺灣高等法院被告前案紀錄表在卷可參，
    則上開91年度重訴字第26號論處被告有期徒刑2年6月之判決
    ，既已變更，檢察官猶執以聲請與原裁定附表編號2 部分合
    併定應執行之刑，即於法不合。原法院不察，竟依檢察官聲
    請，與被告另犯如原裁定附表編號2 所示之罪，合併定其應
    執行刑，自屬違背法令。案經確定，且於被告不利，非常上
    訴意旨執以指摘，洵有理由。自應由本院將原裁定撤銷，並
    駁回檢察官之聲請，以資糾正與救濟。
據上論結，應依刑事訴訟法第447條第1項第1款，判決如主文。
中    華    民    國   111    年    3     月    10    日
                  刑事第三庭審判長法  官  徐  昌  錦  
                                  法  官  林  恆  吉  
                                  法  官  江  翠  萍  
                                  法  官  侯  廷  昌  
                                  法  官  周  政  達  
本件正本證明與原本無異
                                  書記官
中    華    民    國   111    年    3     月    17    日